臺灣彰化地方法院民事判決
　110年度婚字第57號
原      告  甲○○  


訴訟代理人  歐優琪律師
            黃俊昇律師


被      告  乙○      住廣東省廣州市○○區○○鎮○○村                           ○○路000號
上列當事人間請求離婚事件，本院於民國111年2月10日言詞辯論
終結，判決如下：
    主  文
准原告與被告離婚。
訴訟費用新台幣3,000元由被告負擔。
    事實及理由
壹、程序方面：
一、臺灣地區與大陸地區人民關係條例第41條第1項規定「臺灣
    地區人民與大陸地區人民間之民事事件，除本條例另有規定
    外，適用臺灣地區之法律」，第52條第2項規定「判決離婚
    之事由，依臺灣地區之法律」，第53條規定「夫妻之一方為
    臺灣地區人民，一方為大陸地區人民者，其結婚或離婚之效
    力，依臺灣地區之法律」。經查：原告為臺灣地區人民，被
    告係大陸地區人民，有戶籍謄本、結婚證、大陸地區廣東省
    梅州市嘉應公證處公證書、財團法人海峽交流基金會證明等
    在卷可憑（見本院卷第第19頁至第25頁），依上開規定，本
    件判決離婚之事由應適用臺灣地區之法律。 
二、被告經合法通知未於言詞辯論期日到場，復查無民事訴訟法
    第386條各款所列情形，依家事事件法第51條準用民事訴訟
    第385條第1項前段規定，本院自得依原告聲請，由其一造辯
    論而為判決。
貳、實體方面：
一、原告主張略以：
㈠、緣原告因屆婚齡，經婚友社介紹，於民國108年10月10日至大
    陸與被告見面，並於108年10月21日於中國水寨鎮人民政府
    登記結婚，嗣被告於109年2月間來臺，並於同年月17日辦理
    結婚登記，兩造並約定以原告之住所為共同住所、共同生活
    。然被告來臺後即向原告表示，應購置小客車一輛供其使用
    、每月生活費新臺幣25,000元，並以環境水土不服為由，要
    求住家裝修、每日要求外食，原告皆予應允，不到一個月後
    即不幫忙分擔家務、每日均駕車外出，外出時均不接電話，
    令原告不知其去向。
㈡、雖有上情，原告仍期待與被告有一美滿婚姻，故仍於109年7
    月11日在臺舉辦婚宴宴請親友。婚宴結束後，被告即以婚後
    需「歸寧」為由要求返回大陸娘家，然適逢疫情期間，若原
    告陪同返往則因隔離期間至少耗時28日以上，因此被告於10
    9年7月17日獨自前往大陸，之後則留滯大陸未歸，經原告多
    次詢問，被告均藉詞推託拒絕返臺，甚至要求原告匯生活費
    ，原告乃先後於110年1月11日、2月8日匯款給被告。詎原告
    嗣後即收到被告於109年11月12日向廣東省五華縣人民法院
    提出之離婚起訴狀及開庭通知，雖被告不久後即撤回訴訟，
    但原告仍多次與被告聯繫未果，二人分離迄今，兩造間已無
    任何賴以維持婚姻之誠摯、互信、互諒、互愛之可言，實無
    繼續維持婚姻之可能。是被告既不願且不欲與原告共同生活
    ，惡意遺棄原告在繼續狀態中，兩造婚姻淪為有名無實，其
    情形應認構成難以維持婚姻之重大事由，且非原告過失所致
    ，爰請鈞院依民法第1052條第第1項第5款、第2項規定，准
    予原告訴請裁判離婚等語。並聲明：如主文所示。
二、被告未於言詞辯論期日到場，亦未提出書狀表達相關聲明或
    陳述。
三、得心證之理由：
㈠、按民法第1052條第2項前段明定：夫妻之一方，有前項以外
    之重大事由，難以維持婚姻者，夫妻之一方得請求離婚。所
    稱「有前項以外之重大事由，難以維持婚姻者」，係以婚姻
    是否已生破綻而無回復之希望為其判斷之標準，而婚姻是否
    已生破綻無回復之希望，則應依客觀之標準，即難以維持婚
    姻之事實，是否已達於倘處於同一境況，任何人均將喪失維
    持婚姻之意願而定（最高法院95年度台上字第2924號判決意
    旨參照）。又夫妻之所以謂為夫妻，無非在於藉由婚姻關係
    ，相互扶持，甘苦與共；信諒為基，情愛相隨。苟夫妻間因
    堅持己見，長期分居兩地，各謀生計，久未共同生活，致感
    情疏離，互不聞問；舉目所及，已成路人，而無法達成實質
    夫妻生活之婚姻目的；若謂該婚姻猶未發生破綻，其夫妻關
    係仍可維持，據以排斥無過失或過失程度較輕或其程度相當
    之一方訴請離婚，即悖於夫妻之道，顯與經驗法則有違，亦
    有最高法院98年度台上字第1233號判決意旨可資遵循。
㈡、經查，原告主張兩造係夫妻關係，現仍存續中等情，業據原
    告提出戶籍謄本、結婚證、大陸地區廣東省梅州市嘉應公證
    處公證書、財團法人海峽交流基金會證明等件為證（見本院
    卷第19頁至第25頁），堪信為真實。另原告主張被告於109
    年7月17日獨自前往大陸，之後則留滯大陸未歸，經原告多
    次詢問，被告均藉詞推託拒絕返臺，任由兩造婚姻有名無實
    迄今已達1年7月有餘，已使夫妻互信、互諒、互愛之婚姻基
    礎遭破壞，生有重大破綻，無回復婚姻關係之希望等情，亦
    據原告到庭供述明確，並經本院依職權向內政部移民署調閱
    被告入出國日期紀錄及申請在臺居留資料（大陸地區人民在
    臺灣地區居留或定居申請書、入出國日期紀錄）等查核屬實
    ，此有該署110年5月7日移署資字第1100049755號書函乙份
    附卷可稽（見本院卷第67頁至第71頁），且被告於109年7月
    17日出境離臺後，迄今均未有入境台灣之紀錄，亦有被告入
    出境資訊連結作業乙紙在卷足憑，而被告經本院囑託財團法
    人海峽交流基金會合法送達通知後，仍未到場陳述答辯或提
    出書狀表示意見，依家事事件法第10條第2項前段準用民事
    訴訟法第280條第3項前段、第1項前段規定，視同自認，堪
    認原告上開主張為真實。
㈢、另經本院依職權命家事調查官訪視就兩造是否存有可歸責被
    告之難以維持婚姻之重大事由進行訪視並提出建議，其調查
    結果略以：「肆、總結報告：兩造婚姻的結合為跨國婚姻，
    跨國婚姻本身存在的問題係新移民女性大部分透過婚姻仲介
    方式結識配偶，許多跨國婚姻初期因雙方於結婚那一刻起才
    開始彼此認識，但身份上卻已轉為夫妻，當彼此剛成為夫妻
    即要開始共同經營家庭，惟兩個彼此陌生，且跨國婚姻中普
    遍存在年齡差距大、婚姻價值觀不同、文化差異與經濟不穩
    定的狀況下，婚姻初期彼此要建立信任感，想當然爾相較於
    一般家庭的婚姻維繫更加困難，此更是體現在兩造的婚姻關
    係中。本案單就原告所述，兩造認識不到10天隨即在大陸辦
    理結婚登記，婚後原告先返回台灣辦理被告來台相關手續，
    109年2月1日被告來台後，若就原告所述婚後1個月左右被告
    開始出現身體不舒服、飲食不適應、自行開車外出一整天等
    狀況，使得兩造之間的關係產生變化，7月又因生活費、歸
    寧的事情，使得兩造之間鬧得不愉快，被告109年7月17日返
    回大陸後，又因金錢問題導致兩造之間的負面情緒更為升高
    。其次，原告民事起訴狀證物四資料顯示，被告確實於109
    年11月12日向大陸廣東省五華縣人民法院提出離婚聲請；最
    後就原告所提供與被告微信截圖圖片觀之（詳見附件），兩
    造之間的對話間，兩造並無繼續維持婚姻之想法。再者，經
    查被告於109年7月17日出境，未再入境台灣，與原告聯繫時
    ，原告表示有被告微信，經原告同意，原告將家調官公務信
    箱與電話轉達被告，惟被告未與家調官聯繫。綜上，按婚姻
    之意義，在於夫妻間得共同生活，互相體諒、扶持，履行彼
    此對婚姻之承諾，兩造分居至今已有一段時間，且兩造似乎
    未有共同生活之意願；且雙方亦未有修復關係之想法，可能
    已欠缺共同生活之理念與願景，缺乏婚姻生活所應具備彼此
    扶持、相忍互愛之特質，較難期望雙方日後仍可相互扶持繼
    續經營婚姻，據此、可認本案兩造間婚姻已生破綻而無回復
    之希望，有不能維持婚姻之重大事由，對婚姻破綻之發生與
    擴大，雙方之有責程度部分，因本次調查僅訪視一造，建請
    法官參酌其他相關資料後自為裁定。」等語，有本院家事調
    查官110年6月25日家事事件調查報告乙份在卷可佐。
㈣、綜上，本院審酌上開各情、訪視調查報告及調查證據之結果
    ，認被告於109年7月17日出境離臺後迄今仍未返臺，雙方因
    金錢問題導致負面情緒更為升高，被告並曾在大陸地區提起
    離婚訴訟，嗣雖於100年6月17日撤回起訴確定，有廣東省五
    華縣人民法院民事裁定書乙份在卷足稽，但雙方已無繼續維
    持婚姻之想法，兩造分居迄今已有一段時間，期間亦未見雙
    方有繼續任何維持婚姻之積極作為，已欠缺共同生活之理念
    與願景，已臻明確，更無法期待兩造繼續維持及經營婚姻生
    活，堪認兩造間之婚姻已有難以維持之重大事由，且此難以
    維繫婚姻之重大事由之有責程度，被告應具有較重之可歸責
    性。從而，原告依民法第1052條第2項之規定，請求准予判
    決離婚，為有理由，應予准許。
㈤、原告依民法第1052條第1項第5款及同條第2項之規定訴請離
    婚，訴訟標的雖有2項，但僅有單一之聲明，本院既已判准
    兩造離婚，則原告另依同法第1052條第1項第5款規定請求離
    婚，本院自無庸審酌，附此敘明。
四、據上論結，原告之訴為有理由，依家事事件法第51條，民事
    訴訟法第385條第1項前段、第78條、第87條第1項，判決如
    主文。 
中　　華　　民　　國　　111 　年　　3 　　月　　3 　　日
                    家事法庭  法  官  康弼周
上列為正本係照原本作成。        
如對本判決上訴，應於判決送達後20日內向本院提出上訴狀，並
按他造人數提出繕本，及繳納上訴裁判費。
中　　華　　民　　國　　111 　年　　3 　　月　　3 　　日
                              書記官  魏巧雯